臺灣臺南地方法院交通事件裁定　　　　100年度交聲字第373號
原處分機關　交通部公路總局嘉義區監理所麻豆監理站
異　議　人
即受處分人　謝政男
上列受處分人因違反道路交通管理處罰條例案件，對於交通部公
路總局嘉義區監理所麻豆監理站民國100年4月7日所為之裁決處
分（處分案號：麻監裁罰字第裁75-M00000000號）聲明異議，本
院裁定如下：
      主  文
原處分撤銷。
謝政男不罰。
      理  由
一、原處分意旨略以：異議人謝政男於民國99年4月5日10時33分
    許，駕駛車牌號碼5L-9843號自小客車（下稱系爭汽車），
    沿臺南市○○區○○里○○○○○路內側車道由西往東方向行
    駛，行經臺20線前往八德安樂園路口欲右轉時，不慎與臺20
    線公路外側車道由第三人陳志鴻所騎乘之車牌號碼L9Y-176
    號重型機車發生擦撞，陳志鴻因此人車倒地，並受有手挫傷
    、髖挫傷、踝扭傷及拉傷等傷害，惟異議人事故後未停車察
    看且未採取救護措施或留下聯絡方式，即自行離去，經在場
    指揮交通之臺南縣警察局新化分局（下稱舉發機關）員警吳
    育生記下異議人之車號後通知同分局交通事故處理小組員警
    處理，經臺南縣警察局新化分局員警以異議人有「駕駛汽車
    肇事致人受傷，未採取救護及必要措施，並通知警察機關處
    理而逃逸」為由予以製單舉發，嗣經原處分機關即交通部公
    路總局嘉義區監理所麻豆監理站以異議人違規事實明確，依
    道路交通管理處罰條例第62條第3項、第4項、第67條第3項
    及違反道路交通管理事件統一裁罰標準表之規定，裁處異議
    人罰鍰新臺幣（下同）6,000元，吊銷駕駛執照，1年內不得
    考領駕駛執照之處分等語。
二、聲明異議意旨略以：本件違規同時涉犯有肇事逃逸公共危險
    罪而遭臺灣臺南地方法院檢察署檢察官以99年度偵字第6928
    號起訴書起訴之，經鈞院以99年度交訴字第105號刑事判決
    及臺灣高等法院臺南分院以99年度交上訴字第1099號刑事判
    決判處異議人無罪確定，異議人並無肇事逃逸，原處分機關
    本件裁決已失其附麗，爰聲明異議，請求撤銷原處分等語。
三、按汽車駕駛人駕駛汽車肇事致人受傷或死亡者，應即採取救
    護措施及依規定處置，並通知警察機關處理，不得任意移動
    肇事汽車及現場痕跡證據，違反者處3,000元以上9,000元以
    下罰鍰。但肇事致人受傷案件當事人均同意時，應將肇事汽
    車標繪後，移置不妨礙交通之處所；駕駛人肇事致人受傷而
    逃逸者，吊銷其駕駛執照；汽車駕駛人，曾依本條例其他各
    條規定吊銷駕駛執照者，一年內不得考領駕駛執照，道路交
    通管理處罰條例第62條第3項、第4項前段及第67條第3項分
    別定有明文。次按違反行政法上義務之行為非出於故意或過
    失者，不予處罰，行政罰法第7條第1項另有明文，基此，上
    開道路交通管理處罰條例第62條第3項條文所規定之處罰對
    象及範疇，須駕駛人即行為人主觀上有逃避上述義務及肇事
    責任之故意，始得歸責，換言之，駕駛人除客觀上有逃逸之
    行為外，主觀上尚須對其肇事致人受傷之事實有所認識；且
    道路交通管理處罰條例第62條第3項、第4項所稱之「逃逸」
    行為，係指駕駛人於肇事後企圖脫免其責，未為任何處置即
    離開現場之行為。基此，如依具體事證可資認定肇事駕駛人
    主觀上不知有碰撞發生或有肇事致人受傷，則縱異議人未依
    規定處理或救護即離開現場，仍尚難認定異議人有上開道路
    交通管理處罰條例第62條第3項、第4項之違規情形。
四、經查：
  (一)舉發機關以異議人於上揭時、地，有「駕駛汽車肇事致人受
    傷，未採取救護及必要措施，並通知警察機關處理而逃逸」
    之違規行為而予以製單舉發，原處分機關以異議人違規事實
    明確，裁處異議人罰鍰6,000元，吊銷駕駛執照，1年內不得
    考領駕駛執照等情，有舉發機關99年4月6日南縣警交字第M0
    0000000號舉發違反道路交通管理事件通知單、原處分機關
    100年4月7日麻監裁罰字第裁75-M00000000號裁決書各1份附
    卷可稽。
  (二)本件異議人遭舉發之違規行為所涉之肇事逃逸公共危險刑事
    案件，經臺灣臺南地方法院檢察署檢察官以99年度偵字第69
    28號提起公訴後，經本院以99年度交訴字第105號刑事判決
    判決異議人無罪，檢察官對之上訴後，經臺灣高等法院臺南
    分院以99年度交上訴字第1099號判決上訴駁回確定在案一情
    ，經本院調取上開刑事卷宗核閱無訛。查本件車禍之被害人
    陳志鴻於上開刑事案件原審99年9月30日審理中具結證稱：
    異議人所駕駛之系爭汽車於99年4月5日上午10時33分許，沿
    臺南縣新化鎮○○里○○○○○路內側車道由西向東方向行經
    該公路前往八德安樂園路口右轉時，伊當時騎乘機車在慢車
    道內行駛，見狀閃避不及，二車因而發生碰撞，伊所騎乘之
    機車可能與異議人所駕駛系爭汽車輪胎或右後保險桿發生碰
    撞等語（99年度交訴字第105號原審卷第22頁背面），再參
    之異議人對二車發生碰撞後，系爭汽車右後方之車損情形如
    警卷第24頁照片所示等情亦坦承不諱，可知系爭汽車係右後
    保險桿遭上開機車自後撞擊乙節無訛。而衡情車輛突遭後方
    來車撞擊，一般駕駛人若知悉遭撞擊情事，應會有減速或暫
    停之動作，但現場員警吳育生於99年6月10日偵查時及證人
    陳志鴻於原審99年9月30日審理時均證稱：未見系爭汽車於
    發生碰撞後，有減速或停頓之情（臺灣臺南地方法院檢察署
    99年度偵字第6928號卷第22頁、99年度交訴字第105號原審
    卷第23頁正面），因此，異議人是否知悉本件碰撞之發生一
    事，已非無疑。又陳志鴻因本件事故受有手挫傷、髖挫傷、
    踝扭傷及拉傷等傷害，有臺南醫院新化分院99年4月5日診斷
    證明書1份在卷可參（見警卷29頁），可知其傷勢不重，兩
    車接觸及擦撞面之力量應非巨大。參以系爭汽車右後保險桿
    遭撞擊處，僅有掉漆之情形，而未見凹損之狀態（見警卷第
    24頁上方照片、第28頁上方照片），足徵本件事故撞擊力道
    甚為輕微。末參之證人吳育生於99年6月10日偵查時證稱該
    路口當日有4名員警值勤一節（臺灣臺南地方法院檢察署99
    年度偵字第6928號卷宗第21頁），亦可知99年4月5日違規之
    清明節當日，違規地點係前往八德安樂園惟一通路，該交岔
    路口當時應是人車往來眾多，以異議人當時車輛係要右轉，
    其注意力需分散於注意往來之車輛及轉彎角度，以及異議人
    駕駛座與撞擊點正處相反之位置，撞擊力道輕微等情，異議
    人就此輕微之碰撞，實有不知之可能。基此，本件既難認定
    異議人主觀上對其肇事致人受傷之事實有所認識，自無肇事
    逃逸之故意，本院復查無其他具體事證足資證明異議人確有
    肇事逃逸之故意，自無從認定異議人有該當上揭違規行為情
    事，從而，原處分機關對於異議人所為之裁罰，實有未洽。
  (三)綜上所述，異議人於前揭時、地，固與陳志鴻間發生交通事
    故並致其受傷，然依前揭說明，實難認定異議人於上開時、
    地對其肇事致人受傷之事實有所認識，準此，異議人之上開
    辯解尚非無據，原處分機關未予詳查，遽予裁罰，容有未洽
    。是以，本件異議為有理由，本院自應將原處分予以撤銷，
    並為異議人不罰之諭知。
五、據上論斷，應依道路交通管理處罰條例第87條第2項，道路
    交通事件處理辦法第19條前段，裁定如主文。
中    華    民    國   100    年    8     月    3     日
                  交通法庭   法  官  黃聖涵
以上正本證明與原本無異。
如不服本裁定，應於送達後5日內向本院提出抗告狀（應附繕本
）。
                             書記官  吳揆滿
中    華    民    國   100    年    8     月    3     日